【裁判字號】    98,基勞小,8
【裁判日期】    981013
【裁判案由】    給付薪資等
【裁判全文】
臺灣基隆地方法院基隆簡易庭民事判決
原      告  乙○○
被      告  丙○○○○○
法定代理人  甲○○
上列當事人間因請求給付薪資等事件，本院於民國98年9月29日
言詞辯論終結，判決如下：
    主      文
被告應給付原告新台幣捌萬參仟參佰伍拾參及自民國九十八年九
月十四日起至清償日止，按年息百分之五計算之利息。
訴訟費用新臺幣壹仟元由被告負擔。
本判決得假執行。
   事實及理由
甲、程序方面
    被告經合法通知，未於最後言詞辯論期日到場，核無民事訴
    訟法第386條各款所列情形，爰依原告聲請，由其一造辯論
    而為判決。
乙、實體方面：
一、原告起訴主張：
(一)原告受僱被告丙○○○○○，擔任廚師工作，月薪新臺幣(
    下同)54,000元(含全勤獎金2,000元)，詎被告自民國98年2
    月起，即未按時給付同年2、3、4月3個月之薪資，嗣於同年
    5月某日，僅給付98年2、3月之薪資各20,000元，數日後，
    被告未經原告之同意片面宣布自98年2月起調降原告之薪資
    為33, 000元(原告僅同意自98年5月起調降為33,000元)，並
    以調降後之薪資與原告結清98年2、3月之薪資，扣除數日前
    已給付之40, 000元後，認原告於98年2月份溢領5,444元，9
    8年3月份溢領3,244元。然原告係同意自98年5月起調降薪資
    ，因此98年2至4月份之薪資，應均為54,000元，而以各該月
    份30日之日數與實際工作日數13日、15日、15日之比例折算
    ，原告98年2至4月份之薪資應分別為24,533元(52,000÷30
    ×13＋2,000元＝24,533元，元以下4捨5入)、28,000元(52,
    000÷30×15＋2,000元＝28,000元)、28,000元(52,000÷30
    ×15＋2,000元＝28,000元)，98年5月份之薪資應為7,700元
    (33,000÷30×7＝7,700元)，合計被告積欠原告98年2至5月
    份之薪資共為88,233元，加計被告認原告溢領98年2月份5,4
    44元、98年3月份3,244元，而由原告倒貼之5,444元、3,244
    元，再扣除原告98年2至5月份應繳勞、健保費2, 800元(700
    ×4元＝2,800元)，及被告之前給付原告之40,000元，應為
    54,12 1元(88,233＋5,444元＋3,244元－2,800－40,000＝
    54,121 元)，被告共積欠原告98年2月至5月份之薪資54,121
    元。
(二)被告自96年1月起至98年4月止，在原告薪資中代扣勞工退休
    金1,044元，惟並未依規定將預扣之勞工退休金匯入至原告
    個人退休金帳戶內，故被告應給付原告96年1月至98年4月份
    預扣之勞工退休金為29,232元(1,044元×28個月＝29,232元
    ) 。
(三)為此，爰依勞動契約及不當得利、侵權行為之法律關係，請
    求被告給付原告積欠之薪資54,121元、不當代扣之勞工退休
    金29,232元。並聲明：被告應給付原告83,353元(原告誤載
    為88,870元，應逕予更正)，及自起訴狀繕本送達被告之翌
    日即98年9月14日起至清償日止按週年利率5％計算之利息。
二、被告經合法通知既未到場，亦未以書狀為任何聲明或陳述。
三、原告上開主張，業據提出97年7月至98年3月份之薪資袋、已
    繳納勞工個人專戶明細資料、薪資計算明細表等件為證，被
    告則經合法通知既未到場，亦未以書狀為任何聲明或陳述，
    自堪信原告之主張為真實。
四、按「工資」係指勞工因工作而獲得之報酬，為勞動契約之重
    要內容，故工資應由勞雇雙方議定之，且應全額直接給付勞
    工，此觀勞動基準法第2條第3款、第21條第1項、第22條第2
    項之規定甚明。是以，工資一旦經勞雇雙方約定後，如雇主
    欲為不利於勞工之變更，自應取得勞工之同意或由雙方重新
    議定，尚不得由雇主片面決定減少工資之給付。觀諸原告所
    提出之98年2月以前之97年7月至98年1月份薪資袋，其上記
    載之薪資均為54,000元(含全勤獎金2,000元)，自98年2月份
    起之薪資袋，其上記載之薪資已調降為33,000元(不含全勤
    獎金2,000元)，是原告在98年2月份前後之薪資結構已有大
    幅度之調降，而被告並未能舉證證明原告自98年2月起已同
    意被告調降薪資，準此，被告片面調降原告薪資之行為並不
    生法律效力，故原告之薪資在98年5月份之前仍應以原先之
    薪資54,000元(含全勤獎金2,0 00元)，98年5月份始以原告
    同意調降之33,000元(不含全勤獎金2,000元)為準，而以各
    該月份30日之日數與實際工作日數13日、15日、15日、7日
    之比例折算，原告98年2至5月份之薪資應分別為24,533元、
    28,000元、28,000元、7,700元，加上被告以調降後薪資計
    算而認原告溢領98年2月份5,444元、98年3月份3,244元，而
    由原告倒貼之5,444元、3,2 44元，再扣除原告98年2至5月
    份應繳勞、健保費2, 800元，及被告之前已給付之40,000元
    ，被告確仍積欠原告98年2月至5月份之薪資54,121元無訛。
五、又按雇主應為適用本條例之勞工，按月提繳退休金，儲存於
    勞保局設立之勞工退休金個人專戶。雇主每月負擔之勞工退
    休金提繳率，不得低於勞工每月工資百分之六。前項規定月
    提繳工資分級表，由中央主管機關擬訂，報請行政院核定之
    ，勞工退休金條例第6條第1項、第14條第1項分別定有明文
    。而上開規定中雇主為勞工提繳之退休金，乃雇主依勞工退
    休金條例所應負擔之公法上義務，不應寓含於員工之薪資中
    ，轉嫁由員工負擔，公司若將前述提繳之數額「內含於勞雇
    雙方原本已議定之工資」，則構成工資不完全給付勞工之情
    事。觀諸卷附原告薪資袋及已繳納勞工個人專戶明細資料，
    被告不僅違反上開規定，將應為原告提繳之退休金轉嫁由原
    告之薪資中負擔。是被告將應提繳退休金逕自原告薪資中扣
    除之，亦應將該原屬原告薪資之一部即29,232元返還原告。
六、綜上所述，原告基於勞動契約之法律關係訴請被告給付薪資
    54,121元，及不當代扣之勞工退休金29,232元，暨自起訴狀
    繕本送達被告之翌日即98年9月14日起至清償日止，按年利
    率5%計算之利息，為有理由，應予准許。至原告另以有民法
    不當得利、侵權行為之事由，為與上開事由重疊為單一聲明
    之請求，本院既已依前揭規定准許原告請求，自無須就此部
    分併為審判，附此敘明。
七、本件訴訟標的金額在100,000元以下，爰依民事訴訟法第436
    條之20規定，就原告勝訴部分，依職權宣告假執行。
中    華    民    國    98    年    10    月    13    日
                基隆簡易庭法  官  徐世禎
以上正本係照原本作成。
對於本件判決如有不服，應於收受送達後20日內向本院提出上訴
書狀，上訴於本院合議庭，並按他造當事人之人數附具繕本。
當事人之上訴，非以判決違背法令為理由不得為之，上訴狀應記
載上訴理由，表明下列各款事項：
(一)原判決所違背之法令及其具體內容。
(二)依訴訟資料可認為原判決有違背法令之具體事實。
中    華    民    國    98    年    10    月    13    日
                          書記官  周素秋
得上訴


司法院資訊處製作；財團法人民間司法改革基金會備份。
